臺灣臺北地方法院刑事判決　　　　　　　　　　　　　九十三年度易字第八０八號
　　公　訴　人　臺灣臺北地方法院檢察署檢察官
　　被　　　告　丁○○
右列被告因恐嚇等案件，經檢察官提起公訴（九十三年度偵字第八六一九號），本院
判決如左：
    主  文
丁○○公然侮辱人，處罰金仟元，如易服勞役以佰元折算壹日；又以加害自由、
財產之事，恐嚇他人致生危害於安全，處拘役伍拾伍日，如易科罰金以佰元折算壹
日。
    事  實
一、丁○○與丙○○二人係屬姊弟關係，於民國九十二年六月十日上午九時三十分許
    ，在不特定多數人得出入之臺北縣新店市大坪林文化市場內，因租金分配事宜而
    與丙○○及其配偶甲○○發生爭執，詎其竟基於公然侮辱之犯意，在丙○○夫婦
    所擺設之位於臺北縣新店市○○街二巷二號前之豬肉攤，接續以「沒路用查埔（
    台語）」、「賺吃查某（台語）」、「眾人插（台語）」、「你老爸係作賊的（
    台語）」等穢語當場大聲辱罵丙○○及甲○○；嗣因其要求分配租金未果，竟另
    萌恐嚇之犯意，以將來加害自由、財產之言詞向在場之丙○○及甲○○恫嚇稱：
    「花一萬元就可以把攤子掀掉，讓你不能作生意（台語）」等語，致丙○○及甲○○心生畏怖而生危害於安全。
二、案經丙○○、甲○○訴由臺灣臺北地方法院檢察署檢察官偵查起訴。
    理  由
一、訊據被告丁○○固不否認有於前揭時地因租金分配事宜而與告訴人丙○○及甲○○發生爭執等事實，然矢口否認有何公訴意旨所稱之公然侮辱及恐嚇犯行，辯稱
    ：其並未以上開言詞辱罵及恐嚇告訴人丙○○及甲○○，且其所提及之一萬元係
    指租金云云。經查：右揭犯罪事實，業據告訴人丙○○及甲○○分別於偵查及本
    院審理中指訴歷歷，核與證人即在場之戊○○及乙○○分別於警詢及偵審中所證
    述之情節相符；又證人戊○○之小吃店及證人乙○○之麵店分別位於告訴人丙○○之豬肉攤對面及旁邊，此有臺北縣政府警察局新店分局九十三年三月二十五日
    店警刑字第０九三０００二０三七號函所檢送之現場相關位置圖一份在卷可稽，
    且為被告丁○○所不否認，而渠等自承與被告丁○○間並無怨隙，自無無端誣攀
    而甘冒刑責之理；另徵諸被告丁○○於本院九十三年八月十一日審理中自承當日
    確曾提及一萬元乙情，足認告訴人丙○○及甲○○之上開指訴應非虛言，是被告
    丁○○確曾以事實欄所載之言詞辱罵及恐嚇告訴人丙○○及甲○○無訛。又被告
    丁○○於前揭時、地對告訴人丙○○、甲○○謾罵「沒路用查埔（台語）」、「
    賺吃查某（台語）」、「眾人插（台語）」、「你老爸係作賊的（台語）」等語
    ，衡情應認係足以貶損他人之社會評價，是其以此方式辱罵告訴人丙○○、甲○○，自屬侮辱行為；而本件案發地點係在臺北縣新店市大坪林文化市場內，為公
    眾往來之場所，且案發當時為市場之營業時間，足見被告丁○○以上開言詞辱罵
    告訴人丙○○、甲○○之際，係處於不特定多數人所得共見共聞之狀態，而達公
    然程度。是被告丁○○上開所辯，要屬事後卸責之詞，不足採信。本件事證明確
    ，被告丁○○之上開犯行洵堪認定，應予依法論科。
二、按刑法第三百十條誹謗罪之成立，必須意圖散布於眾，而指摘或傳述足以毀損他
    人名譽之具體事實，倘僅抽象地公然為謾罵或嘲弄，並未指摘具體事實，則屬刑
    法第三百零九條第一項之公然侮辱罪範疇（最高法院八十六年度台上字第六九二
    ０號著有判決可資參照）。核被告丁○○之上開行為，係犯刑法第三百零九條第
    一項之公然侮辱罪及第三百零五條之恐嚇危害安全罪。公訴意旨雖認被告丁○○
    所稱「你老爸係作賊的（台語）」之行為係犯刑法第三百十條第一項之誹謗罪嫌
    ，然被告丁○○與告訴人丙○○係屬姊弟關係，足見其上開所言之意僅在抽象之
    謾罵及嘲弄，而非指摘具體事實，顯與誹謗罪之構成要件有間，惟其基本事實同
    一，本院自應予以審理，並變更其起訴法條。又被告丁○○同時以「沒路用查埔
    （台語）」、「賺吃查某（台語）」、「眾人插（台語）」、「你老爸係作賊的
    （台語）」等言詞辱罵告訴人丙○○、甲○○之行為，均係基於一個侮辱犯意之
    決定，以達成其同一犯罪之各個舉動，均屬當次侮辱行為之接續行為，而不另論
    罪。又被告丁○○以一行為同時辱罵告訴人丙○○、甲○○，係以一行為觸犯數
    同種罪名，為想像競合犯，應依刑法第五十五條之規定，從一重論以公然侮辱罪
    ；另其以一行為同時恐嚇告訴人丙○○、甲○○，係以一行為觸犯數同種罪名，
    為想像競合犯，應依刑法第五十五條之規定，從一重論以恐嚇危害安全罪。又被
    告丁○○所犯上開公然侮辱及恐嚇危害安全罪間，犯意各別，罪名互異，應予分
    論併罰。爰審酌被告丁○○僅因租金分配事宜發生爭執，率爾出言辱罵及恐嚇告
    訴人丙○○及甲○○，復於犯後猶狡詞卸責，及其品行、犯罪動機、目的、手段
    、生活狀況、智識程度及所生損害等一切情狀，分別量處如主文所示之刑，並就
    拘役及罰金部分分別諭知易科罰金及易服勞役之折算標準。
據上論斷，應依刑事訴訟法第二百九十九條第一項前段、第三百條，刑法第三百零五
條、第三百零九條第一項、第五十五條、第四十一條第一項、第四十二條第二項，罰
金罰鍰提高標準條例第一條前段，第二條，判決如主文。
本案經檢察官盧筱筠到庭執行職務。
中　　　華　　　民　　　國　　九十三　　年　　　八　　　月　　二十六　　日
                                      臺灣臺北地方法院刑事第十五庭
                                          審判長法  官 周祖民
                                                法  官 范智達
                                                法  官 黃雅君
右正本證明與原本無異。
如不服本判決，應於判決送達後十日內向本院提出上訴狀（應抄附繕本）。
                                                書記官 陳麗津
中　　　華　　　民　　　國　　九十三　　年　　　八　　　月　　二十六　　日
附錄本案論罪科刑法條：
中華民國刑法第三百零五條
(恐嚇危害安全罪)
以加害生命、身體、自由、名譽、財產之事，恐嚇他人致生危害於安全者
，處二年以下有期徒刑、拘役或三百元以下罰金。
中華民國刑法第三百零九條第一項
(公然侮辱罪)
公然侮辱人者，處拘役或三百元以下罰金。
